【裁判字號】    97,訴,1017
【裁判日期】    970812
【裁判案由】    侵權行為損害賠償
【裁判全文】
臺灣高雄地方法院民事判決              97年度訴字第1017號
原      告  甲○○
                      號10樓.
被      告  乙○○
上列當事人間侵權行為損害賠償事件，本院於民國97年7 月29日
言詞辯論終結，判決如下：
    主      文
被告應給付原告新臺幣伍拾捌萬壹仟陸佰陸拾元，及自民國九十
七年三月十五日起至清償日止，按週年利率百分之五計算之利息
。
原告其餘之訴駁回。
訴訟費用由被告負擔三分之二，餘由原告負擔。
本判決第一項於原告以新臺幣壹拾捌萬貳仟元為被告供擔保後，
得為假執行；但被告如以新臺幣伍拾捌萬壹仟陸佰陸拾元為原告
預供擔保，得免為假執行。
原告其餘假執行之聲請駁回。
    事實及理由
一、按訴狀送達後，原告不得將原訴變更或追加，但擴張或減縮
    應受判決事項之聲明者，不在此限，民事訴訟法第255 條第
    1 項第3 款定有明文。本件原告起訴請求判令被告應給付原
    告新臺幣（下同）1,157,159 元及自起訴狀繕本送達翌日起
    至清償日止，按週年利率5%計算之利息〈見本院高雄簡易庭
    97年度雄調字第39號卷（下稱雄簡卷）第1 頁〉；俟於民國
    97年6 月19日言詞辯論期日當庭減縮聲明求為被告應給付原
    告879,159 元，及自起訴狀繕本送達翌日起至清償日止，按
    週年利率5%計算之利息（見本院卷第118 頁）；又於97年7
    月29日言詞辯論時當庭減縮利息起算日為第一次準備程序翌
    日即97年3 月15日（見本院卷第134 頁），依前揭規定，核
    屬減縮應受判決事項之聲明，於法有據，自應准許。
二、原告主張：被告於95年11月9 日下午2 時許，在高雄市○○
    區○○路161 號前，駕駛車牌號碼YC-2136 號自小客車欲自
    路旁停車格起步行駛時，本應注意起駛時應讓行進中之車輛
    先行，及在劃有分向限制線之道路，不得迴轉，且依當時情
    形，又無不能注意之情事，竟疏未注意及此，自路旁停車格
    起駛後，貿然欲迴轉往西方向行駛，適伊騎乘車牌號碼YXC-
    016 號輕型機車，沿高雄市○○區○○路由西往東方向行駛
    至該處，因不及閃避，而與被告駕駛之自小客車發生碰撞，
    致伊受有右側股骨粉碎性骨折及右側第4 、5 掌骨骨折等傷
    害。伊因被告之過失致受傷，而支出醫藥費用76,359元，增
    加生活上需要費用118, 800元（包括看護費用110,000 元、
    復健器材費用8,800 元），且伊於事故發生前任職於坪天下
    有限公司兼任會計、倉管及部分外勤工作，每月實領薪資48
    ,000 元 ，因本件車禍導致8 個月無法工作，受有薪資損害
    計384,000 元，又伊精神上受莫大痛苦，自得請求被告賠償
    非財產上之損害30萬元，為此，依侵權行為之法律關係，請
    求被告賠償879,159 元。並聲明：(1)被告應給付原告879,15
    9 元，及自第一次準備程序翌日即97年3 月15日起至清償日
    止，按週年利率5%計算之利息；(2)願供擔保，請准宣告假執
    行。
三、被告則以：伊固不否認於上開時、地，因過失而與原告發生
    本件車禍，惟車禍當時原告並未注意車前狀況，亦與有過失
    ，過失比例為伊6 成，原告4 成，自應依民法第217 條第1
    項過失相抵之規定，減免伊應賠償之金額。又原告之每月薪
    資不到48,000元，薪資損失金額顯然過高，另原告主張30萬
    元之精神慰撫金亦非合理等語置辯。並聲明：(1)原告之訴駁
    回；(2)願供擔保，請准宣告免為假執行。
四、兩造不爭執事項如下：
  (一)被告於95年11月9日下午2 時許，在高雄市○○區○○路161
    號前，駕車自路旁停車格起步行駛時，因未讓行進中之車輛
    先行，與原告所騎乘機車發生碰撞，致原告受有右側股骨粉
    碎性骨折及右側第4 、5 掌骨骨折等傷害，而被告所涉過失
    傷害犯行，業經本院以96年度交簡字第3287號刑事判決判處
    有期徒刑2 月減為1 月確定在案，有診斷證明書、前開判決
    書在卷可稽（見雄簡卷第8 頁、第19~20 頁），並經本院依
    職權調閱該刑事卷核對無訛。
  (二)原告已支付醫療費用76,359元，並因此一事故而增加生活需
    要費用118,800 元（看護費用11,000元、購置輪椅及復健熱
    敷袋花費為8,800 元），且受有8 個月不能工作之損失，有
    醫療費用明細收據、統一發票、行政院國軍退除役官兵輔導
    委員會高雄榮民總醫院（下稱高雄榮總）97年6 月2 日高總
    管字第0970006733號函檢送之病歷資料查詢函覆表為證（見
    雄簡卷第21～30頁、第31頁、本院卷第36頁）。
五、本件兩造爭點為：原告就本件車禍之發生，是否與有過失？
    兩造過失比例為何？原告得請求之金額為若干？茲將本院判
    斷論述如下：
  (一)原告就本件車禍之發生，是否與有過失？兩造過失比例為何
    ？
  1.按汽車起駛前應顯示方向燈，注意前後左右有無障礙或車輛
    行人，並應讓行進中之車輛行人優先通行；又汽車在劃有分
    向限制線之路段，不得迴車。道路交通安全規則第89條第1
    項第6 款、第106 條第2 款亦有明文。經查，本件車禍係發
    生在高雄市○○區○○路161 號前，該路為中央劃有分向限
    制線之雙線6 線車道道路，有4 線快車道，2 線慢車道，而
    車禍發生前，被告係駕駛自小客車自高雄市○○區○○路16
    1 號前路旁起駛乙情，為被告所不爭執，車禍發生後，被告
    之自小客車橫跨在金山路東向車道之內、外側快車道中間，
    與東向車道路面約呈45度、車頭朝東北方向且距離道路中央
    分向限制線僅有1.5 公尺等節，有現場照片6 張及道路交通
    事故現場圖等影本可憑（見雄簡卷第13～16頁），由上述被
    告之行車方向、車禍發生後車輛之停放位置等情觀之，顯見
    車禍發生時，被告駕駛之自小客車未禮讓行進中之車輛先行
    即自路旁起駛，旋即在劃有分向限制線之路段，以45度之角
    度切入內側快車道欲迴轉往西方向行駛，而與沿金山路東向
    車道直行而來之原告所騎乘之機車發生本件車禍，並肇致原
    告受有前揭傷勢無訛。雖高雄市政府交通局車輛行車事故鑑
    定委員會之鑑定意見認為：被告起駛前未禮讓行進中車輛先
    行，為肇事原因，此有該委員會之鑑定意見書附卷可憑（見
    雄調卷第10~11 頁）。惟上開鑑定意見疏未考量被告從路旁
    起駛後，已跨越金山路路旁之慢車道，正橫跨該路內、外快
    車道中間，欲在劃有雙線限制線之道路迴轉乙節，尚有未周
    ，遽難採認。是被告辯稱起駛後係往東直行而非迴轉云云，
    要與車禍現場跡證不符，不足採信。
  2.次按汽車（依道路交通安全規則第2 條第1 款、第3 條第6
    款規定，機車係屬道路交通管理處罰條例及該條例第92 條
    授權制定之道路交通安全規則所規定之「汽車」之一種）行
    駛時，駕駛人應注意車前狀況及兩車併行之間隔，並隨時採
    取必要之安全措施，道路交通安全規則第94條第3 項亦有明
    文。查，原告騎乘機車行經本件車禍地點時，因回頭看望金
    山路161 號之機車行，而疏未注意被告突然迴轉，致不及閃
    避，與被告之自小客車發生擦撞乙情，業經原告自承不諱，
    有97年7 月15日言詞辯論筆錄在卷可按（見本院卷第123 頁
    ），並經證人高素女、洪揚志於刑案偵查中具結證述無訛（
    見臺灣高雄地方法院檢察署96年度偵字第7420號偵查卷第9
    頁），顯見原告疏未注意車前狀況，就本件車禍之發生亦與
    有過失。
  3.本院審酌事故發生時，原告騎乘之機車乃行進中，相較於停
    放於路旁停車格正欲起駛之被告所駕汽車，具有優先通行之
    權利，若被告遵守道路交通安全規則，在起駛前讓行進中之
    原告所騎乘機車優先通行，且於起駛後未在劃有分向限制線
    之路段迴車，則有甚高機率避免本件道路交通事故之發生，
    及原告如於行駛時注意車前狀況，仍有避免損害發生之機率
    或減少損害發生之嚴重性等情，認兩造就本件事故之發生，
    均有過失，惟經比較兩造違反道路交通安全規則程度與防免
    損害結果間之關係，被告汽車起駛前未讓行進中之車輛通行
    ，及在劃有分向限制線之路段違規迴車，較原告未注意車前
    狀況之情節為重，故被告就本件道路交通事故發生，應負擔
    70% 之過失責任，原告之過失比例則為30% 。是被告抗辯原
    告應負4 成之過失比例云云，委無足取。
  (二)原告得請求之金額為若干？
  1.按因故意或過失，不法侵害他人之權利者，負損害賠償責任
    。不法侵害他人之身體或健康者，對於被害人因此喪失或減
    少勞動能力或增加生活上之需要時，應負損害賠償責任。不
    法侵害他人之身體、健康、名譽、自由、信用、隱私、貞操
    ，或不法侵害其他人格法益而情節重大者，被害人雖非財產
    上之損害，亦得請求賠償相當之金額。民法第184 條第1 項
    前段、第193 條第1 項、第195 條第1 項分別定有明文。查
    被告因過失不法侵害原告之身體、健康，既為兩造所不爭執
    ，業如前述，被告依上開規定負損害賠償責任，洵屬有據。
    次按損害之發生或擴大，被害人與有過失者，法院得減輕賠
    償金額，或免除之，民法第217 條第1 項定有明文。而本件
    原告疏未注意車前狀況，為肇事原因，且原告就此一事故應
    負擔70 %之過失責任，業如前述，依上開規定，經過失相抵
    後，被告應賠償原告因本件車禍所受損失金額之70% ，爰就
    各項請求審核如下：
  1.醫藥費用部分：
  (1)原告主張其被撞傷後已支付醫療費用76,359元之事實，為被
    告所不爭執，已如前述，原告此部分支出費用均為醫療所必
    要，故經過失相抵，被告應負擔賠償責任之金額為53,451元
    （76,359×70% ＝53,451元，元以下四捨五入）。
  (2)按強制汽車責任保險人依強制汽車責任保險法規定給付之保
    險金，視為加害人之損害賠償金額之一部分，加害人受賠償
    請求時，得扣除之；強制汽車責任保險法第32條定有明文。
    查原告已向國泰世紀產物保險股份有限公司領取汽車強制險
    醫療費用理賠金16,817元，有原告之存摺影本附卷可證（見
    本院卷第121 頁反面），並為兩造所不爭執，自應於原告得
    請求之金額內扣除之。是原告得請求被告賠償之醫療費用金
    額應為36,634元（53,451—16,817＝36,634）。
  2.增加生活上需要：
    原告因受有右側股骨粉碎性骨折及右側第4、5掌骨骨折等傷
    害，2個月無法自理生活，需全日看護，6個月需半日看護，
    此有上開高雄榮總病歷資料查詢函覆表可佐（見本院卷第36
    頁），原告主張其僱請全日及半日看護之費用分別為每月25
    ,000 元 及10,000元計算，另購置輪椅與復健熱敷袋費用8,
    800 元，合計支出118,800 元之事實，為被告所不爭執，已
    如前述，原告此部分支出費用均為增加生活上需要所必要，
    故經過失相抵，其得請求被告賠償83,160元（118, 800×70
    % ＝83,160）。
  3.薪資損失：
    本件原告主張於事故發生前任職於坪天下有限公司兼任會計
    、倉管及部分外勤工作，因本件事故導致8 個月無法工作一
    節，業據其提出所得扣繳憑單及坪天下有限公司之勞、健保
    繳款資料為憑（見雄簡卷第32頁、本院卷第125～132頁），
    且原告之骨折傷勢自事故發生起至癒合，期間約8 個月無法
    工作，亦有上開高雄榮總病歷資料查詢函覆表在卷可按（見
    本院卷第36頁），至原告雖主張每月實領薪資48,000元，惟
    依上開所得扣繳憑單所載，95年1 月至10月坪天下有限公司
    薪資給付總額為449,760元，平均每月薪資為44,976 元，原
    告復未舉證另受有其他薪資，是應認其每月薪資為44,976元
    ，對此被告亦不爭執（見本院卷第135 頁），是原告確因本
    件事故導致8個月不能工作，受有薪資損失359,808元，經過
    失相抵後，其得請求被告賠償之薪資損失金額為251,866元
    （359,808×70%＝251,866元，元以下四捨五入）。
  4.精神損害慰撫金：
    按慰撫金之賠償其核給之標準固與財產上損害之計算不同，
    然非不可斟酌雙方身分資力與加害程度，及其他各種情形核
    定相當之數額，最高法院51年台上字第223 號判例可資參照
    。經查，原告身為女性，於本件侵權行為發生時年滿35歲（
    60年3 月27日生），正值具勞動能力之壯年，其受有右側股
    骨粉碎性骨折及右側第4、5掌骨骨折等傷害，長達8 個月行
    動受限，無法自理生活及工作，迄今猶在復健中，造成生活
    上、經濟上極大不便與影響，是原告主張其精神上受有極大
    之痛苦，堪值採信。又原告為高職畢業，名下有1 棟房子、
    1 部車子，被告為大學畢業，經營天美重型機車實業有限公
    司，名下有5 筆土地、1 部汽車，有稅務電子閘門財產所得
    調件明細表及本院97年6 月19日言詞辯論筆錄在卷可參（見
    本院卷第9~18頁、第119 頁）。本院審酌原告教育程度、經
    濟狀況、受傷程度非輕及被告教育程度、經濟能力等上情，
    認原告主張精神上所受損害30萬元尚屬適當。又經過失相抵
    ，其請求被告賠償21萬元（30萬×70% ＝21萬）部分，應予
    准許，逾此部分之請求，不予准許。
  (二)綜上，原告因被告駕車傷害之不法侵權行為，得請求被告賠
    償581,660 元（計算式：醫療費36,634元＋增加生活上之需
    要83,160元＋薪資損失251,866 元＋精神慰撫金21萬元＝58
    1,660 元）。
六、按給付無確定期限者，債務人於債權人得請求給付時，經其
    催告而未為給付，自受催告時起，負遲延責任。其經債權人
    起訴而送達訴狀，或依督促程序送達支付命令，或為其他相
    類之行為者，與催告有同一之效力；遲延之債務，以支付金
    錢為標的者，債權人得請求依法定利率計算之遲延利息；應
    付利息之債務，其利率未經約定，亦無法律可據者，週年利
    率為5%，民法第229 條第2 項、第233 條第1 項前段及第20
    3 條分別定有明文。從而，原告依侵權行為損害賠償之法律
    關係，請求被告給付581,660 元，及自第一次準備程序翌日
    即97年3 月15日起至清償日止，按週年利率5%計算之利息，
    為有理由，應予准許。逾此部分之請求無理由，應予駁回。
七、本件原告勝訴部分，兩造分別陳明願供擔保請准宣告假執行
    或免為假執行，核無不合，爰分別酌定相當之擔保金額，予
    以准許。至原告敗訴部分，其假執行之聲請失所附麗，應予
    駁回。
八、據上論結，本件原告之訴為一部有理由，一部無理由，依民
    事訴訟法第79條、第390 條第2 項、第392條第2項，判決如
    主文。
中    華    民    國    97    年    8     月    12    日
                    民事第三庭  法  官  廖純卿
正本係照原本作成。
如不服本判決，應於送達後20日內，向本院提出上訴狀並表明上
訴理由，如於本判決宣示後送達前提起上訴者，應於判決送達後
10日內補提上訴理由書（須附繕本）。
中    華    民    國    97    年    8     月    12    日
                                書記官  洪嘉慧


司法院資訊處製作；財團法人民間司法改革基金會備份。
